【裁判字號】    97,中簡上,772
【裁判日期】    971128
【裁判案由】    妨害名譽
【裁判全文】
臺灣臺中地方法院刑事判決           97年度中簡上字第772號
上  訴  人  臺灣臺中地方法院檢察署檢察官
上  訴  人
即  被  告  甲○○
上列上訴人因被告被訴妨害名譽案件，不服本院臺中簡易庭97年
度中簡字第2222號中華民國97年7 月8 日刑事簡易判決（聲請案
號：臺灣臺中地方法院檢察署97年度偵字第12947 號），提起上
訴，本院管轄之第二審合議庭判決如下：
    主      文
上訴駁回。
    犯罪事實及理由
一、證據能力部分：查有關以下所引用被告以外之人於審判外之
    言詞或書面陳述，而不符合刑事訴訟法第159 條之1 至第
    159 條之4 之規定者，業經本院於審理時當庭提示而為合法
    之調查，公訴人及被告均未於言詞辯論終結前聲明異議，本
    院審酌前開證據作成或取得之狀況，並無非法或不當取證之
    情事，且亦無顯不可信之情況，故認為適當而均得以作為證
    據，是前開證據依刑事訴訟法第159 條之5 之規定，均具有
    證據能力，先予敘明。
二、本案經本院審理結果，認第一審判決認事、用法及量刑均無
    不當，應予維持，另除聲請簡易判決處刑書附件之檢察官聲
    請簡易判決處刑書，關於「證據並所犯法條欄」第2 行、第
    3 行「偵查中」之記載，應更正為「檢察事務官詢問時」外
    ，餘均引用第一審判決書記載之犯罪事實、證據及理由（如
    附件）。
三、上訴人即被告甲○○（下稱被告）上訴意旨略以：伊於案發
    前已多次向告訴人乙○○催討簽賭債務，告訴人均避不接聽
    電話，伊不得已始前往告訴人母親之喪禮場合找人，雙方固
    有口角，然伊並未辱罵告訴人「騙子」、「卒仔」，原審未
    予詳查而為被告有罪判決，顯有違誤，請求撤銷原判決云云
    。惟查：
  (一)被告於97年1 月4 日上午10時許，在不特定人得以共聞共見
    之「臺中市立殯儀館」慈善廳前，以「騙子」、「卒仔」等
    足以貶抑告訴人社會評價及人格之語辱罵告訴人乙情，業據
    告訴人、證人即在場之戊○○、林慶華於檢察事務官詢問時
    指訴、證稱在卷（見偵卷第5 頁、本院卷第36頁），證人即
    告訴人復於本院審理中證稱：當天被告請人將伊自母親公祭
    典禮上叫喚出來，並當場要求清償債務，伊曾希望被告念及
    伊適逢母喪，懇求寬限2 日再行處理，詎被告竟要求伊逕取
    奠儀償債，並辱罵伊「騙子」、「卒仔」等語明確（見本院
    卷第60頁），而證人戊○○於本院審理中亦結證稱：當天伊
    在場目睹被告向乙○○討債，乙○○希望等喪禮結束再處理
    ，即遭被告即以「騙子」、「卒仔」等語大聲辱罵等語甚詳
    （見本院卷第61頁）。
  (二)雖證人即案發時陪同被告在場之丙○○於本院審理中證稱：
    當天因被告缺乏交通工具，伊遂開車搭載被告前往臺中市立
    殯儀館，被告向告訴人催討債務時，伊站立一旁，距離其2
    人約有1 公尺，當場聽聞被告質疑告訴人為何遲不清償賭債
    ，告訴人則認該日場面不方便，不願還錢，雙方口氣均不佳
    ，惟被告並未以「騙子」、「卒仔」等字眼辱罵告訴人，全
    程僅重複相同之話語4 、5 遍云云（見本院卷第56、59頁）
    ，然查，被告因告訴人避債多時，輾轉得知告訴人將於案發
    當日為其母親舉行公祭儀式，於無計可施下，始前往現場向
    告訴人索債乙節，業據被告自承在卷，其並不否認如此舉動
    有違人情（見本院卷第62頁），次關於被告與告訴人當天就
    債務清償乙事爭執歷時長短，互核被告供述及證人乙○○、
    丙○○之證詞（被告供稱約1 、20分鐘、乙○○證稱約半小
    時、丙○○證稱約10幾分鐘，見本院卷第57頁反面、60 頁
    反面），可知該過程應非區區2 、3 句簡單話語而已，是以
    ，被告既甘犯民情大忌，執意前往喪家索債，本難期待其以
    平和之態度與告訴人商討償債之事，嗣於到場後面對告訴人
    表示無法立即清償之態度，在負面情緒高漲下，豈有冷靜地
    複述相同之字句長達20分鐘之理？是證人丙○○此部分證詞
    ，大違常理，已難採信。
  (三)再者，證人丙○○又證稱：當天伊並未聽到告訴人稱過幾天
    再還錢之語，且周遭亦未聽聞喪家辦喪事吹奏音樂之聲響，
    而被告與告訴人爭執之過程，伊均呆立一旁，未有任何話語
    或舉動等語（見本院卷第56-57 頁），惟被告於偵查中已供
    稱：告訴人確有表示過兩天才要還錢，然伊不同意等語在卷
    （見偵卷第6 頁），是當天在場之人中，除丙○○外，被告
    、告訴人及證人戊○○（告訴人及戊○○證詞，詳見上述(一)
    ）等人，均已清楚聽聞告訴人請求被告寬限2 日再清償之話
    語，足見告訴人此部分陳述，應屬當天雙方爭執內容重要之
    點，惟丙○○於周遭並無吵雜聲音干擾之狀況下，竟絲毫未
    予聽聞，顯非合理。復參酌丙○○不顧忌諱陪同被告到場，
    足見其與被告交情匪淺，然其於被告與告訴人間歷時非短之
    爭吵過程中，竟無任何勸喻或排解之舉動，亦不符情理，益
    徵丙○○上開證述顯係避重就輕，刻意迴避當天所見聞較有
    利於告訴人之情節，所述要與事實不符，自難信實，足認告
    訴人所述情節較堪採信，是被告辯稱伊並未出言辱罵告訴人
    云云，無非飾卸之詞，委無可採。綜上，本件事證明確，被
    告上開公然侮辱之犯行，洵堪認定。
四、從而，原審依刑法第309 條第1 項，第42條第3 項，刑法施
    行法第1 條之1 第1 項、第2 項前段，判處被告罰金新台幣
    2 千元，如易服勞役，以新台幣1 千元折算1 日，其認事用
    法及量刑均無不當，被告上訴意旨猶執陳詞否認犯罪，尚無
    理由。另檢察官循告訴人請求而為上訴，上訴意旨略以：被
    告於告訴人母親之喪禮場合侮辱告訴人，使告訴人在到場觀
    禮之親友、民代、官員等人蒙羞，原審未體恤告訴人所受嚴
    重侮辱及失母之痛，僅從輕判處被告罰金2 千元，量刑顯非
    妥適，請求將原判決撤銷，更為適當合法之判決云云。惟按
    量刑之輕重，係事實審法院得依職權自由裁量之事項，茍已
    斟酌刑法第57條各款所列情狀而未逾越法定刑度，則不得遽
    指為違法；又刑罰之量定屬法院自由裁量之職權行使，但仍
    應審酌刑法第57條所列各款事由及一切情狀，為酌量輕重之
    標準，並非漫無限制，在同一犯罪事實與情節，如別無其他
    加重或減輕之原因，下級法院量定之刑，亦無過重或失輕之
    不當情形，則上級法院對於下級法院之職權行使，原則上應
    予尊重，最高法院72年台上字第6696號判例及85年度台上字
    第2446號判決闡釋甚明。是法律賦予審判者自由裁量權，雖
    此項裁量權之行使，並非得以任意或自由為之，仍應受一般
    法律原則之拘束、符合法律授權之目的，並受法律秩序之理
    念、法律感情及慣例所規範，亦即法官量刑權固為受法律拘
    束之裁量原則，但其內涵、表現仍將因各法官的理念、價值
    觀、法學教育背景的不同而異，是以自由裁量的界限實難有
    客觀的解答，端賴法官於個案審判時，依個案事由加以審酌
    ，倘無裁量濫用情事，要難謂其有何不當之處。本案被告所
    犯係刑法第309 條第1 項之公然侮辱罪，其法定本刑為「拘
    役或3 百元以下罰金」（罰金部分依刑法施行法第1 條之1
    第1 項、第2 項前段，應為新台幣9 千元以下罰金），原審
    之量刑並未逾越法定刑之範圍，且被告趁告訴人母喪並舉行
    公祭之際，登門索債進而出言侮辱告訴人，其行為固有違人
    情事理，且未能與告訴人和解，然被告已差人將告訴人自公
    祭場合叫喚而出，並未使全體參與公祭典禮之眾多親友均實
    際聽聞侮辱內容，告訴人所受損害尚非甚重等一切情狀後，
    在法定刑內量處被告新台幣2 千元，並諭知易科罰金之折算
    標準，難謂欠缺妥適。
五、綜上，本件上訴人即被告辯伊並未出言辱罵告訴人、及檢察
    官循告訴人請求而為上訴，指摘原審量刑過輕，均無理由，
    所為上訴均應予駁回。
六、應依刑事訴訟法第455 條之1 第1 項、第3 項、第373 條、
    第368 條，判決如主文。
本案經檢察官丁○○到庭執行職務
中    華    民    國    97    年    11    月    28    日
                  刑事第十六庭  審判長法  官  楊文廣
                                      法  官  周玉蘭
                                      法  官  劉敏芳
以上正本證明與原本無異。
不得上訴。
                                      書記官  楊玉華
中    華    民    國    97    年    11    月    28    日


司法院資訊處製作；財團法人民間司法改革基金會備份。
